【裁判字號】    99,台非,76
【裁判日期】    990325
【裁判案由】    違反毒品危害防制條例
【裁判全文】
最高法院刑事判決                九十九年度台非字第七六號
上  訴  人  最高法院檢察署檢察總長
被      告  甲○○
上列上訴人因被告違反毒品危害防制條例案件，對於台灣花蓮地
方法院中華民國九十八年五月十四日第一審確定簡易判決（九十
八年度花簡字第五０二號，聲請簡易判決處刑案號：台灣花蓮地
方法院檢察署九十八年度毒偵字第二０八號），認為違法，提起
非常上訴，本院判決如下：
    主  文
上訴駁回。
    理  由
非常上訴理由稱：「按同一案件曾經判決確定者，應諭知免訴之
判決，刑事訴訟法第三百零二條第一款定有明文。查原判決以被
告甲○○，於民國九十八年一月十三日二十三時三十九分許前九
十六小時內，在花蓮縣吉安鄉○○村○○○街三十七號住處，施
用第二級毒品安非他命，嗣經警採尿送驗，結果呈安非他命、甲
基安非他命陽性反應，而判處被告罪刑，雖非無見。惟查被告於
九十八年一月十日二十二時四十五分往前回溯九十六小時內某時
，在不詳處所施用第二級毒品安非他命，嗣於九十八年一月十日
二十二時十分許，駕駛車牌號碼０六六０－ＫＮ自用小客車經過
花蓮市○○街與建林街口時，因形跡可疑為警盤查，發現其為毒
品調驗人口，得其同意採尿送驗，結果呈安非他命類陽性反應之
犯行，業經同法院於九十八年三月二十五日，以九十八年度花簡
字第三二八號簡易判決判處罪刑，於同年五月六日確定，有該法
院相關案卷可稽。又本件係被告於九十八年一月十三日二十三時
二十分許，在花蓮市○○路四三一號被警盤查，發現其為毒品調
驗應受尿液採驗人口，經其同意採尿送驗，因而查獲，被告於偵
查中供承：『我都在住處吸食毒品，驗尿當天時間我忘了』。前
案則係被告於九十八年一月十日二十二時十分許，駕駛車牌號碼
０六六０－ＫＮ自用小客車經過花蓮市○○街與建林街口時，因
形跡可疑為警盤查，發現其為毒品調驗應受尿液採驗人口，得其
同意採尿送驗，因而查獲，被告則否認施用毒品。核之兩案之施
用毒品犯行，應係同一行為。揆之上開規定，自應為免訴之判決
。乃原審竟仍為有罪之實體判決，顯有適用法則不當之違法。案
經確定，且於被告不利，爰依刑事訴訟法第四百四十一條、第四
百四十三條提起非常上訴，以資糾正。」等語。
本院按同一案件曾經判決確定者，應諭知免訴之判決，刑事訴訟
法第三百零二條第一款固定有明文。惟所謂案件曾經判決確定，
應諭知免訴之判決者，係指同一案件曾經實體上判決確定，其犯
罪之起訴權業已消滅，不得再為訴訟之客體，亦即同一事實，曾
經實體上判決確定，依一事不再理之原則，不得再為實體上之判
決，倘檢察官復重行起訴，即應諭知免訴之判決，不得再予論科
而言。依卷內資料所載，被告甲○○前於九十八年一月十日二十
二時四十五分往前回溯九十六小時內某時，在不詳處所施用第二
級毒品安非他命，嗣於同日二十二時十分許，駕駛車牌號碼０六
六０－ＫＮ號自用小客車途經花蓮市○○街與建林街口時，因形
跡可疑為警盤查，發現其為毒品調驗人口，得其同意採尿送驗，
結果呈安非他命類陽性反應之犯行，雖經台灣花蓮地方法院於九
十八年三月二十五日，以九十八年度花簡字第三二八號簡易判決
判處有期徒刑四月，如易科罰金，以新台幣一千元折算一日，並
於同年五月六日確定在案（下稱前案）。而原判決係認定被告於
九十八年一月十三日二十三時三十九分許前九十六小時內，在花
蓮縣吉安鄉○○村○○○街三十七號住處施用安非他命，經警採
尿送鑑結果，呈安非他命、甲基安非他命陽性反應，因而查獲等
情（下稱本案）。前案與本案所認定被告施用安非他命之時間，
前者為九十八年一月十日二十二時四十五分往前回溯九十六小時
內某時，後者則為同年月十三日二十三時三十九分許前九十六小
時內某時，時間上雖有部分重疊，但並非一致，被告於本案偵查
中又已供陳：「我有吸食安非他命」、「（你通常在何處施用毒
品？）我都在住處吸食，驗尿當天時間我忘了」（見台灣花蓮地
方法院檢察署九十八年度毒偵字第二０八號卷第七頁），亦即謂
本案其係於經警採尿送驗當日在住處施用安非他命，僅確切施用
時間已忘記，而被告係於九十八年一月十三日二十三時三十九分
許經警採尿，又有勘察採證同意書可證（見花蓮縣警察局花蓮分
局花市警刑字第０九八０００八九六八號刑事偵查卷第七頁）。
是依上開被告所述及資料，堪認本案被告係於九十八年一月十三
日施用安非他命，與前案其係在九十八年一月十日二十二時四十
五分往前回溯九十六小時內某時施用安非他命，應非同一案件，
原判決因而就本案犯行予以論罪科刑，尚難指為違法。非常上訴
意旨以被告前後兩案之施用安非他命犯行，應屬同一行為，執以
指摘原判決未諭知免訴為違背法令，不無誤會，其上訴為無理由
，應予駁回。
據上論結，應依刑事訴訟法第四百四十六條，判決如主文。
中    華    民    國  九十九  年    三    月  二十五  日
                      最高法院刑事第六庭
                          審判長法官  謝  俊  雄
                                法官  陳  世  雄
                                法官  魏  新  和
                                法官  吳  信  銘
                                法官  徐  文  亮
本件正本證明與原本無異
                                      書  記  官
中    華    民    國  九十九  年    三    月   三十   日
                                                      Ｅ

司法院資訊處製作；財團法人民間司法改革基金會備份。
